臺灣高雄地方法院刑事判決　　　　　　　　　　　九十三年度交簡上字第二四號
　　上　訴　人
　　即 公訴 人　臺灣高雄地方法院檢察署檢察官
　　上　訴　人
　　即　被　告　甲○○
右列上訴人因被告過失傷害案件，不服本院交通法庭九十三年度交簡字第一三○四號
中華民國九十三年九月二日第一審簡易判決（聲請簡易判決處刑案號：九十三年度偵
字第八一二六號），提起上訴，本院管轄之第二審合議庭判決如左：
    主  文
原判決撤銷。
甲○○因過失傷害人，處拘役拾日，如易科罰金，以佰元折算壹日。
    事  實
一、甲○○考領有普通小型車駕駛執照，於民國九十二年九月十日，駕駛牌照號碼七
    Ｋ─一一八號自用小客車，沿高雄市○○路由東往西（原判決誤載為由西往東）
    方向行駛，於同日上午七時四十分許，行經該路一七○號前，本應注意汽車行駛
    時，駕駛人應注意車前狀況，並隨時採取必要之安全措施，而當時天氣晴朗，日
    間自然光線，柏油路面乾燥、無缺陷，道路無障礙物，視距良好，且依其智識、
    能力，並無不能注意之情事，竟疏未注意，適有行人丙○○亦疏未注意明潭路設
    有行人穿越道，其穿越道路，不得在該行人穿越道一百公尺範圍內穿越，而違規
    由南往北方向穿越明潭路，甲○○見丙○○違規穿越道路，竟不思暫停並採取必
    要且適當之安全措施，以防撞擊丙○○，仍貿然駕車跨越明潭路行車分向限制線
    逆向前進，惟因未保持適當之安全距離，致其見丙○○於穿越道路時突然停止前
    進，一時閃煞不及，其駕駛之自用小客車右前車頭乃撞擊丙○○之右側，丙○○
    因而摔倒在地，並受有頭部外傷腦震盪、左側肱股骨折、左側腳指骨骨折、左側
    腓脛骨骨折等傷害。甲○○肇事後留在事故現場，於有權偵查犯罪之警察機關，
    僅知悉犯罪事實，但不知悉犯罪人前，主動向處理本件道路交通事故之警員鍾秉
    潾坦承肇事，並接受本院裁判。
二、案經丙○○訴由訴由臺灣高雄地方法院檢察署檢察官偵查後聲請簡易判決處刑。
    理  由
一、訊據被告甲○○固坦承有於右揭時、地，駕駛自用小客車與告訴人丙○○發生擦
    撞而肇致本件道路交通事故之事實，惟矢口否認有過失傷害犯行，辯稱：案發當
    日，伊在五至十公尺即發現告訴人穿越道路，並採取向左偏離行駛之方式，避免
    撞擊告訴人，嗣因告訴人又往後退，伊始與告訴人發生碰撞，是本件道路交通事
    故之發生，係因告訴人未經由行人穿越道而擅自穿越明潭路，並於行駛途中驟然
    退後，而闖入被告車道所致，伊應無過失云云。
二、經查：
  (一)被告考領有普通小型車駕駛執照，於右揭時間，駕駛牌照號碼七Ｋ─一一八號自
    用小客車，沿高雄市○○路由東往西方向行駛，而在行經該路一七○號前，與步
    行穿越明潭路之告訴人發生本件道路交通事故，告訴人並因而受有頭部外傷腦震
    盪、左側肱股骨折、左側腳指骨骨折、左側腓脛骨骨折等傷害之事實，業據被告
    自承在卷（見原審卷第五八頁），核與證人即當日處理本件道路交通事故警員鍾
    秉潾及丁○○證述情節相符，並有事故現場照片五幀，以及道路交通事故現場圖
    、道路交通事故調查報告表、被告駕駛執照影本、高雄榮民總醫院九十二年十月
    十日診斷證明各一份（見原審卷第一一頁、第一六至一七頁、九十三年度偵字第
    八一二六號偵查卷第十六至十七頁）附卷可稽，而堪認定。
  (二)按行人穿越道路，在設有行人穿越道、人行天橋或人行地下道者，必須經由行人
    穿越道、人行天橋或人行地下道穿越，不得在其一百公尺範圍內穿越道路，道路
    交通安全規則第一百三十四條第一款定有明文。本件係告訴人由南往北步行穿越
    高雄市○○路時，在明潭路一七○號前道路上之分向限制線約一公尺處之東向西
    快車道上，遭被告駕駛之自用小客車撞擊倒地，而距離肇事地點往西方向約十幾
    公尺處即明潭路與左營下路口則設有行人穿越道，除據被告供稱甚明外，並經證
    人鍾秉潾及丁○○證述明確（見本院第五二頁、第五七頁），並有事故現場照片
    五幀及道路交通事故現場圖一份（見原審卷第一一頁、第一六至一七頁）在卷可
    參，是告訴人未依規定，在設有行人穿越道一百公尺範圍內，違規自由南往北穿
    越明潭路，並在明潭路一七○前之東向西快車道接近路中央位置，遭被告駕駛之
    自用小客車碰撞倒地而受有前揭傷害，亦堪認定。告訴人於本院證稱：該處並未
    （見本院卷第四八頁），顯與事實不符，不足採信。告訴人違反道路交通安全規
    則第一百三十四條第一款之規定，未經由行人穿越道穿越道路，就本件道路交通
    事故之發生，自具有過失，要無疑義，高雄市政府交通局車輛行車事故鑑定委員
    會九十二年十一月十三日鑑定意見認告訴人係因違反道路交通規則第一百三十四
    條第五款規定而有過失（見九十三年度發查字第九七六號偵查卷第十九至二三頁
    ），容有誤會。
  (三)本件道路交通事故發生當日，被告係駕駛自用小客車，行駛於高雄市○○路由東
    往西之快車道，在距離肇事地點約五至十公尺處雖即目睹告訴人由南向北步行穿
    越明潭路，但被告並未暫停讓行進中之告訴人先行，而係將其駕駛之自用小客車
    向左偏離駕駛，繼續向前通行，嗣因告訴人停止前進，被告因閃避不及，致其駕
    駛之自用小客車撞擊告訴人等情，業據被告先後於九十二年九月十日及九十三年
    四月六日二接受警詢時，一致供稱：當日伊目睹告訴人穿越道路，將其自用小客
    車向左偏離，但告訴人突然停住，致其煞車不及而撞擊告訴人等語甚明（見九十
    三年度偵字第八一二六偵查卷第五頁，原審卷第十四頁），堪予認定。被告雖事
    後辯稱：伊當日發現告訴人穿越道路後，即採取向左偏離行駛之方式，避免撞擊
    告訴人，嗣因告訴人又往後退，伊始與告訴人發生碰撞云云，與其於警詢時供稱
    ：係因告訴人突然停住，致其煞車不及等語不符，審酌被告接受警詢，因距離案
    發時間最近，記憶最為清晰，且未經斟酌其陳述之利害關係，或受其他方式之干
    預，足認其於警詢所為之供述最接近真實而堪予採信。被告雖對其前後不一之供
    述，辯稱：伊當日於警詢時，亦為同一之陳述，警詢筆錄未記載係告訴人後退，
    應係有所疏漏云云（見本院卷第六六頁），然被告先後二次接受警詢所製作之筆
    錄，均一致記載被告當日係因告訴人停止前進致其煞車不及而肇致本件道路交通
    事故，足認應非警員製作筆錄一時疏漏所致，被告所辯，自不足採。又告訴人與
    被告自用小客車接觸之部位，取決於告訴人與被告駕駛自用小客車之互相對應之
    行經位置，只要被告駕駛自用小客車之位置在告訴人右前方，被告駕駛之自用小
    客車之輪胎即有碾壓告訴人前腳盤之可能，而與告訴人係前進、後退或處於停止
    不動之狀態，並無絕對必然之關係，是告訴人左側腳指骨骨折，僅能證明告訴人
    受有前揭傷害，無法據以推論告訴人案發當時是否曾向後退一步，被告辯稱：若
    非告訴人突然後退，伊駕駛之自用小客車應從告訴人後腳跟碾壓過，而不可能自
    告訴人前腳盤碾壓過云云，僅係出於被告片面推測，並無合理根據。
  (四)又按汽車行駛時，駕駛人應注意車前狀況，並隨時採取必要之安全措施，道路交
    通安全規則第九十四條第三項，亦定有明文。其中所謂「應注意車前狀況，並隨
    時採取必要之安全措施」，係指駕駛人於汽車行駛中，應對於所有可能發生道路
    交通事故之狀況，有所注意，並相對應採取避免交通事故發生之有效措施。以被
    告考領有普通小型車駕駛執照之智識、能力，而依當時客觀情形天氣晴朗，日間
    自然光線，柏油路面乾燥、無缺陷，道路無障礙物，視距良好之情況，有事故現
    場照片五幀，以及被告駕駛執照、以及上述道路交通事故調查報告表、現場圖各
    一份在卷可證，足認案發當時之客觀狀況，並無不能注意之情事。詎被告駕駛自
    用小客車行經高雄市○○路一七○號前，在距離肇事地點約五至十公尺處，即已
    目睹告訴人由南向北步行穿越明潭路，竟疏未注意若駕駛自用小客車繼續行駛，
    有可能與穿越明潭路之行人發生碰撞而肇致道路交通事故之車前狀況，且未採取
    有效避免道路交通事故發生之停止駕駛自用小客車繼續行駛之安全措施，因而肇
    致本件道路交通事故，告訴人並因而受有前揭傷害，足認被告於案發當時確未注
    意車前狀況，並採必要之安全措施，其就本件道路交通事故之發生，顯有過失甚
    明。而本件道路交通事故，經告訴人送請高雄市政府交通局車輛行車事故鑑定委
    員會鑑定結果，亦認為被告駕駛車輛未注意車前狀況，為肇事次因，有上開鑑定
    委員會鑑定意見一份（見九十三年度發查字第九七六號偵查卷第十九至二三頁）
    附卷可憑，益證被告就本件道路交通事故之發生，確有未注意車前狀況之過失。
  (五)又汽車駕駛人對於防止危險發生之交道法令之規定，業已遵守，並盡相當之注意
    義務，以防止危險發生，始可信賴他人亦能遵守交通規則並盡同等注意義務。若
    因此而發生交通事故，方得以信賴原則為由免除過失責任。本件被告於行經高雄
    市○○路一七○號前，既未依規定注意車前狀況，並採取必要之安全措施，顯然
    其對於防止危險發生之交通法令並未遵守，自不能主張信賴原則而免責；另本件
    道路交通事故之發生，告訴人未經由行人穿越道穿越道路，雖亦與有過失，惟此
    仍不得解免被告過失罪責，附此敘明。又被害人確因本件道路交通事故致受有前
    揭傷害，已如前述，是被告之過失犯行與被害人之傷害間，顯有相當因果關係。
  (六)綜上所述，本案事證已臻明確，被告過失傷害犯行，洵堪認定。
三、核被告所為，係犯刑法第二百八十四條第一項之過失傷害罪。而被告於肇事後留
    在事故現場，於有權偵查犯罪之警察機關，僅知悉犯罪事實，但不知悉犯罪人前
    ，主動向處理本件道路交通事故之警員鍾秉潾及丁○○坦承肇事，並接受本院裁
    判等情，業經證人鍾秉潾及丁○○到庭證稱：「我無法確定何人駕車，是到達肇
    事地點時，被告主動告訴我她是肇事者」、「（問：你說你到現場時被告在場，
    被告有無主動向你說是她開車撞到行人？）有」（見本院卷第五三頁、第五六頁
    ）等語明確，合乎自首之要件，應依刑法第六十二條前段規定，減輕其刑。原審
    以被告犯行明確，予以論罪科刑，固非無見，惟查(一)原審犯罪事實欄認定告訴人
    應經由行人穿越道穿越道路，卻任行穿越明潭路之道路，卻於理由欄記載「本件
    車禍發生之路段‧‧‧，並未設有行人穿越道，亦無禁止穿越之規範」，事實與
    理由不符，容有未合；(二)被告於肇事後留在事故現場，在警察機關僅知悉犯罪事
    實，但不知悉犯罪人前，主動向處理警員坦承肇事，並接受本院裁判，應依刑法
    第六十二條前段之規定，減輕其刑，原審漏未斟酌自首部分，亦有未洽；(三)在劃
    有分向限制線之路段，不得駛入來車之車道內，道路交通安全規則第九十七條第
    二款定有明文，而依道路交通管理處罰條例第八十六條第二項之規定，減輕其刑
    ，必須駕駛人係「快車道」上「依規定」駕車行駛而肇事，本案被告見告訴人由
    南往北違規穿越明潭路，未暫停讓告訴人先行，而向左跨越明潭路行車分向線逆
    向前進，已然違反道路交通安全規則第九十七條第二款之規定，自非依規定駕車
    行駛，應無道路交通管理處罰條例第八十六條第二項規定之適用，原審適用該條
    減輕刑度，尚有未合。公訴人上訴主張量刑過輕，以及被告上訴主張其無過失等
    情，雖均無理由，惟原判決既有前述可議之處，爰由本院予以撤銷改判。爰審酌
    被告無前科紀錄，有臺灣高等法院被告全國前案紀錄表一紙在卷足憑，素行良好
    ，而告訴人受有前揭傷害，並非被告蓄意造成，惡性尚非重大，且本件道路交通
    事故之發生，被告與告訴人均有過失，而告訴人之過失責任遠重於被告，告訴人
    所受傷勢非輕，被告雖已賠償告訴人八萬二千九百九十九元，但迄今未與告訴人
    達成民事和解等一切情狀，量處如主文所示之刑，並諭知易科罰金之折算標準。
據上論斷，應依刑事訴訟法第四百五十五條之一第一項、第三項、第三百六十九條第
一項前段、第三百六十四條、第二百九十九條第一項前段，刑法二百八十四條第一項
前段、第四十一條第一項前段、第六十二條，罰金罰鍰提高標準條例第一條前段、第
二條，判決如主文。
本案經檢察官乙○○到庭執行職務。
中　　　華　　　民　　　國　　九十三　　年　　 十二 　　月　　 十四 　　日
                                  臺灣高雄地方法院交通法庭
                                      審判長法  官  徐美麗
                                            法　官  鄭詠仁
                                            法  官  高增泓
右正本證明與原本無異。
不得上訴。
                                            書記官  林慧芬
中　　　華　　　民　　　國　　九十三　　年　　 十二 　　月　　 十四 　　日
附錄本論罪科刑法條全文：
刑法二百八十四條
(過失傷害罪)
因過失傷害人者，處六月以下有期徒刑、拘役或五百元以下罰金，致重傷者，處一年
以下有期徒刑、拘役或五百元以下罰金。
從事業務之人，因業務上之過失傷害人者，處一年以下有期徒刑、拘役或一千元以下
罰金，致重傷者，處三年以下有期徒刑、拘役或二千元以下罰金。
